---
title: "Tarea 1"
output:
  pdf_document: default
  html_document: default
---

```{r setup, include=FALSE}
knitr::opts_chunk$set(echo = TRUE)
```

## Problema 1

Tenemos la matriz A y B 
```{r}
A = matrix(data=c(7, 5, 3, 2, 1, 8), byrow = TRUE, nrow = 2)
B = matrix(data=c(11, -7, 8, 12, 0, 9), byrow = TRUE, nrow = 2)
```

```{r}
A
B
```
a) A transpuesta
```{r}
t(A)
```
b) A - B
```{r}
A - B
```
c) AB no se puede por que las dimensiones no concuerdan
```{r}
#A %*% B
```
d)A'A
```{r}
t(A)%*%A
```
e)AA'
```{r}
A%*%t(A)
```
f) A + B
```{r}
A + B
```
g)A'B
```{r}
t(A)%*%B
```
h) AB'
```{r}
A%*%t(B)
```
i) 17.3A
```{r}
17.3*A
```
j)(1/19)B
```{r}
1/19*B
```


# Problema 6
Para la matriz de covarianza alrededor de $x=a$
$$S(a) = \frac{1}{n}\sum_{i=1}^{n} (x_{i}-a)(x_{i}-a)' $$
a)
Por demostrar : 
$$S(a) = S + (\overline{x} - a )(\overline{x} - a )' $$

Recordemos que el producto exterior $f(x,y) = xy'$ es una función bilineal y tenemos que : 

\begin{align*}
&(x_{i}-a)(x_{i}-a)' = \\
&(x_{i}-\overline{x}+\overline{x}-a)(x_{i}-\overline{x}+\overline{x}-a)' = \\ &(x_{i}-\overline{x}+\overline{x}-a)(x_{i}-\overline{x})' + (x_{i}-\overline{x}+\overline{x}-a)(\overline{x}-a)' = \\
&(x_{i}-\overline{x})(x_{i}-\overline{x})'+ (\overline{x}-a)(x_{i}-\overline{x})'+ (x_{i}-\overline{x})(\overline{x}-a)'+ (\overline{x}-a)(\overline{x}-a)' = \\
&(x_{i}-\overline{x})(x_{i}-\overline{x})'+ 2(\overline{x}-a)(x_{i}-\overline{x})'+ (\overline{x}-a)(\overline{x}-a)'
\end{align*}

Así
\begin{align*}
&S(a) = \frac{1}{n}\sum_{i=1}^{n} (x_{i}-a)(x_{i}-a)' =\\
&\frac{1}{n}\sum_{i=1}^{n}(x_{i}-\overline{x})(x_{i}-\overline{x})'+ \frac{2}{n}\sum_{i=1}^{n}(\overline{x}-a)(x_{i}-\overline{x})'+ \frac{1}{n}\sum_{i=1}^{n}(\overline{x}-a)(\overline{x}-a)' = \\
&S + 2(\overline{x}-a)(\frac{1}{n}\sum_{i=1}^{n}x_{i}-\overline{x})'+(\overline{x}-a)(\overline{x}-a)' = \\
&S + (\overline{x}-a)(\overline{x}-a)'
\end{align*}

b)  De a) podemos calcular el determinante de $S(a)$ recordando que 
$$det(A+ba') = det(A)(1+b'A^{-1}a)$$
Así:

$$det(S(a)) = det(S+(\overline{x}-a)(\overline{x}-a)') = det(S)(1+(\overline{x}-a)'S^{-1}(\overline{x}-a))$$

Además, como $S$ es semidefinida positiva sus eigenvalores son no negativos y los eigenvalores de $S^{-1}$ conservan el signo por lo que tambíen es semidefinida positiva y así la forma cuadrática $(\overline{x}-a)'S^{-1}(\overline{x}-a)$ tiene un valor mínimo de cero que se alcanza en $\overline{x} = a$ :

$$min_{a}det(S(a)) = det(S)$$


